【裁判字號】    87,簡上,755
【裁判日期】    890504
【裁判案由】    給付管理費
【裁判全文】
臺灣臺北地方法院民事判決  八十七年度簡上字第七五五號
    上  訴  人    乙○○
    訴訟代理人    林發立  律師
    複  代理人    鄒純怡  律師
    被  上訴人    世貿新都管理委員會  設台北縣林口鄉○○○路○段二六六號
    法定代理人    甲○○  住同.
    訴訟代理人    王惠光  律師
    複  代理人    丙○○  住台北市○○路○段三十一號三樓Ｄ室
右當事人間請求給付管理費事件，上訴人對於中華民國八十七年十月十四日本院臺北
簡易庭八十七年度北簡字第一０一一二號第一審判決提起上訴，本院判決如左：
    主    文
上訴駁回。
第二審訴訟費用由上訴人負擔。
    事    實
一、上訴人方面：
    (一)聲明：
      １原判決廢棄。
      ２被上訴人在第一審之訴及其假執行之聲請均駁回。
      ３如受不利益判決，願供擔保，請准宣告免為假執行。
    (二)陳述：除與原審判決書所載者相同茲予引用外，補稱：
      １按非人團體必須符合設有代表人或管理人、其團體之組織有一定之名稱及事
        務所或營業所、團體須有一定之目的並有繼續之性質、團體之財產須與其構
        成員或關係人之財產截然有別等要件，始具有當事人能力。查被上訴人世貿
        新都管理委員會主張其有獨占之財產及代表人，依民事訴訟法第四十條第三
        項規定有當事人能力，並提出民國八十一年九月廿五日之世貿新都第一次住
        戶會議紀錄及八十一年十月六日世貿新都管理委員會第一次會議紀錄為證云
        云。惟查，八十一年九月廿五日世貿新都第一次住戶會議之召集是否合法，
        會議出席人數與全體住戶之比例是否已達法定比例，又會議之決議容是否經
        出席人員同意均尚有疑問，遑論八十一年十月六日世貿新都管理委員會之出
        席人數及決議之合法性，上訴人對其形式上及實質上合法性均否認。又該會
        議紀錄之決議，大廈管理規章僅決議於下次會議中討論定案，然未見有第二
        次住戶會議之召開，更未見該大廈管理規章於何時討論定案，被上訴人所提
        之組織規程乃依據大廈管理規章而生，該規程究如何產生亦有未明。而被上
        訴人之代表人乃是依據前開組織規程而選出，所以該代表人之選任並不合法
        ，並不符合非法人團體之要件。
      ２被上訴人所收取之管理費，依據世貿新都管理委員會經費收支管理辦法第五
        條之規定，該筆款項乃代為支付大樓保全管理服務費、清潔服務費、水電空
        調維護保養服務費等費用，依據司法院（七七）廳民四字第一一九六號函示
        及最高法院七十年度臺上字第三九五二號判決意旨之見解，被上訴人亦無獨
        立之財產，亦欠缺非法人團體之要件。
      ３上訴人乙○○雖然參與所有被上訴人所召開之會議，但有關該大廈之管理規
        章、組織規程、管理規則及經費收支辦法等，均未見其於會議中決議通過。
        故何來「合同行為」？被上訴人即不得依此請求上訴人支付管理費，則被上
        訴人依管理規請求上訴人繳納管理費，即無理由。況依被上訴人之主張，上
        訴人尚須負擔巨額管理費，依一般經驗法則判斷，上訴人與被上訴人似居於
        利害相對之地位，上訴人又豈會對此為合同行為？縱依該管理規則，被上訴
        人請求上訴人負擔管理費用亦無理由，該管理規則乃依據世貿新都大廈規約
        而產生，依據該規約第一條規定：「本世貿新都大廈規約計九條，效力及於
        全體區分所有權人及住戶，全體區分所有權人及住戶均有遵守之義務。」被
        上訴人所請求之大吉地、佶優、施陳美津、楊樓復蓮、喜達公司、頂耀公司
        、陳明輝等戶均已為過戶登記，故上訴人並非區分所有權人，而所謂「住戶
        」指現實住在房屋內之人，亦屬甚明，依該規約之規定，上訴人並不受到該
        規約效力之拘束，更不受到該大廈管理規則之效力所及。
      ４上訴人與大吉地公司等戶間之房屋土地預定買賣契約書附件四世貿新都公共
        管理服務公約第六條第(五)款約定：「本管理中心各項管理費用自乙方通知辦
        理交屋手續之日起不論遷入與否，一律按分擔額分擔。」上訴人在通知辦理
        交屋手續前乃依前開約定繳交管理費給被上訴人，並非如被上訴人所稱上訴
        人乃是依據該大廈之管理規則或是全體住戶之同意而繳交，更不應僅因上訴
        人曾有繳交管理費，即認為上訴人之繳費責任應無限延續，而置其依據不論
        。上訴人已於八十二年三月卅一日通知大吉地公司、八十一年九月十七日通
        知佶優公司、八十二年六月七日通知施陳美津、八十二年七月七日通知楊樓
        復蓮、八十二年五月二日通知頂耀公司與陳明輝及嘉達公司辦理交屋手續，
        依前開約定，上訴人在通知辦理交屋手續後，上訴人即無繳交之義務。
      ５被上訴人雖提出八十八年一月六日向林口鄉公所報備成立之資料，證明其有
        當事人能力云云，惟此不但證明原審認其具備當事人能力，係屬違誤，況經
        詳細檢閱其所報備資料，更發現其有甚多矛盾不實之處，且被上訴人所申請
        核備者主要為「世貿新都召開第六屆管理委員會第十二次暨第七屆全體住戶
        大會會議紀錄」、「世貿新都組織章程」、「世貿新都大廈住戶公約」，並
        無被上訴人請求根據之管理規則六條，足見管理規則第六條既然未經過上訴
        人同意，並非得當然拘束上訴人。又八十七年九月廿五日之「世貿新都召開
        第六屆管理委員會第十二次暨第七屆全體住戶大會會議紀錄」共有兩份，開
        會時間地點相同，但主席及決議內容完全不同，此乃偽造不實甚明。該項備
        資料，應認被上訴人並非依據公寓大廈管理條例所成立之管理委員會成立，
        仍無當事人能力。
    (三)證據：援用原審之立證方法外，提出世貿新都召開第六屆管理委員會第十二次
            暨第七屆全體住戶大會紀錄兩份、出席名冊、聲請向臺北縣林口鄉公所
            查詢被上訴人是否已依法辦理公寓大廈管理組織之報備，並聲請訊問證
            人夏露萍及陳淑惠。
二、被上訴人方面：
    (一)聲明：駁回上訴。
    (二)陳述：除與原審判決書所載者相同茲予引用外，補稱：
      １被上訴人已於八十八年元月六日取得林口鄉核發之公寓大廈管理組織報備證
        明。另被上訴人係由全體住戶即該大樓之區分所有權人會議互選委員所組成
        ，其目的在執行區分所有權人會議決議事項暨該大樓之管理及維護工作，且
        有獨立之財產，並設有代表人，依民訴訟法法第四十條第三項規定，即有當
        事人能力。縱算本件在起訴時，非依公寓大廈管理條之規定成立，但仍不妨
        於認定為民事訴訟法第四十條第三項之非法人團體，何況現在已依法成立。
      ２被上訴人於八十一年九月廿五日召開之世貿新都第一次用戶會議，以及世貿
        新都管理委員會召開第一次會議，上訴人皆有派員列席參加會議，並出任管
        理委員會副主委一職。若上訴人當時對被上訴人之合法性產生疑問，又為何
        會參加世貿新都之用戶會議，並同意成立世貿新都管理委員會，訂立組織規
        程。既然上訴人當初參與世貿新都管理委員會立會議及組織規則訂立會議，
        如今又否認該規則之合法性及被上訴人當事人之能力，豈不自相矛盾。更何
        況上訴人於八十七年六月廿九日之答辯狀中，多處引用世貿新都大廈之管理
        規定以為佐證，若上訴人將之視為不合法，卻又將其以為有利於已之佐證，
        豈不矛盾，由此可見上訴人之指稱無理由。
      ３被上訴人每屆均有召開住戶大會，並定期改選委員會成員，且有作成會議紀
        錄。第一次住戶會議在八十一年九月廿五日舉行，上訴人由代理人劉南山出
        席，第二次住戶會議在八十二年九月廿三日舉行，第三次住戶會議於八十三
        年九月廿九日舉行，第四次住戶會議於八十四年十月四日舉行，第五次住戶
        會議於八十五年九月廿日舉行，第六次住戶會議於八十六年九月廿五日舉行
        ，上訴人均當選副主委。上訴人對被上訴人之資格不但從未有疑問，對世貿
        新都管理委員會所訂的各項規約、管理辦法、收費標準，亦未有過疑異，且
        上訴人亦按月按時向管委會繳交管理費，由此可見上訴人早已承認世貿新都
        管理委員會所訂立之各項規約及收費辦法之合法性，並已履行給付之義務，
        因此上訴人稱被上訴人之規約不合法及管理費、停車費無法律依據，並無理
        由。
      ４上訴人稱其已將房屋售出，並已完作所有權之移轉登記，故其已無給付管理
        費之義務。查依世貿新都大廈規約第七條挸定，上訴人縱使將房屋所有權過
        戶給大吉地公司、嘉達公司、頂耀公司、陳明輝、楊樓復蓮、施陳美津、佶
        優公司，但因其並未完成交屋手續，故而大吉地公司等戶並未取得「使用權
        」，根本無法使用，故而使用權仍為上訴人所有，上訴人在未交屋之前仍然
        為使用人，既然依前述之規約第七條，使用人才是給付管理之義務人，則被
        上訴人向其請求給付管理費，自屬有據。至於上訴人所提出依上訴人購買戶
        之買賣契約中所附之世貿新都管理公約第釙條第五項：「本管理中人各項管
        理費用自乙方通佑辦理交屋手續之日起不論遷入與否，一律按分擔額負擔。
        」因而主張由承購戶即大吉地公司等人負擔管理費及停車費。惟查上述規約
        之真意是否包括上訴人故意遲不交屋之情形已有疑問，更何況上訴人對如何
        通知辦理交屋手續及果真通知與否，並無任何證明，因此上訴人所辯並不足
        採，管理費之給付義，在未交屋前仍應由上訴人負擔。
    (三)證據：援用原審之立證方法外，提出公寓大廈管理組織報備證明、被上訴人存
            摺為證。
三、本院依職權向臺北縣林口鄉公所函取被上訴人申請報備之相關資料。
    理    由
一、被上訴人之法定理人原為鄭美理，於本院審理中先後變更為鄭乙卯、甲○○，先
    後由渠等具狀或於言詞辯期日陳明承受訴訟，經核無不合，自應分別由渠等為被
    上訴人之法定代理人續行本件之訴訟行為，合先敘明。
二、被上訴人起訴主張：其為台北縣林口鄉○○○路世貿新都大樓之管理委員會，依
    該大廈管理規則之規定，住戶應按時繳交管理費用及車輛停車管理費。上訴人為
    該大廈之建商及賣方，分別出售如附表所示房地予訴外人大吉地公司、嘉達公司
    、頂躍公司陳明輝、楊樓復蓮、陳淑惠、施陳美津、佶優公司等人，並移轉所有
    權登記，但上訴人於附表所示期間遲未交屋，房地仍在其管領當中，自應負責給
    付管理費，計至八十七年三月份止，總計積欠管理費達新臺幣（下同）二百六十
    五萬九千四百七十元（計算式如附表所載），為此依據管理規則第六條提起本訴
    等語。
    上訴人則以：被上訴人並無當事人能力。其所提出八十一年九月廿五日第一次住
    戶會議及同年十月六日管理委員會議紀錄，上訴人對其形式上及實質上合法性均
    否認，又依該會議紀錄之決議，大廈管理規章係於下次會議中討論定案，然並未
    見有第二次住戶會議之召開，更未見何時討論定案，原告所提之組織規程乃依據
    大廈管理規章而生，該規程究如何產生亦有未明，而被上訴人之代表人乃是依據
    前開組織規程而選出，所以其代表人之選任並不合法，並不符合非法人團體之要
    件。次查，被上訴人所收取之管理費，係代為支付大樓保全管理服務費、清潔服
    務費、水電空調維護保養服務費等費用，為代收代付之性質，由此被上訴人並無
    獨立之財產，亦欠缺非法人團體之要件。再查，被上訴人雖提出八十八年一月六
    日向林口鄉公所報備成立之資料，證明其有當事人能力云云。惟此不但證明原審
    認其具備當事人能力，係屬違誤，況經詳細檢閱其所報備資料，發現其有甚多矛
    盾不實之處，且被上訴人所申請核備者主要為「世貿新都召開第六屆管理委員會
    第十二次暨第七屆全體住戶大會會議紀錄」、「世貿新都組織章程」、「世貿新
    都大廈住戶公約」，並無被上訴人請求根據之管理規則六條，足見管理規則第六
    條既然未經過上訴人同意，並非得當然拘束上訴人。另八十七年九月廿五日之「
    世貿新都召開第六屆管理委員會第十二次暨第七屆全體住戶大會會議紀錄」共有
    兩份，開會時間地點相同，但主席及決議內容完全不同，此乃偽造不實甚明，從
    而依公寓大廈管理條例之規定，其亦無當事人能力。又查，上訴人雖參與所有被
    上訴人所召開之會議，但有關該大廈之管理規章、組織規程、管理規則及經費收
    支辦法等，均未見其於會議中決議通過，並無共同行為之存在，而依被上訴人之
    主張，上訴人尚須負擔巨額管理費，依一般經驗法則判斷，上訴人與被上訴人似
    居於利害相對之地位，上訴人又豈會對此為共同行為。縱依該管理規則，被上訴
    人之請求亦無理由，因該管理規則乃依據世貿新都大廈規約而產生，依據該規約
    ，被上訴人所請求之大吉地、佶優、施陳美津、楊樓復蓮、喜達公司、頂耀公司
    、陳明輝等戶均已為過戶登記，上訴人並非區分所有權人亦非住戶，不受該規約
    之拘束，自非該大廈管理規則效力所及。復查，依上訴人與大吉地公司等戶間之
    房屋土地預定買賣契約書附件四世貿新都公共管理服務公約第六條第(五)款約定，
    在上訴人通知辦理交屋手續前乃依前開約定繳交管理費給被上訴人，並非如被上
    訴人所稱上訴人乃是依據該大廈之管理規則或是全體住戶之同意而繳交，更不應
    僅因上訴人曾有繳交管理費，即認為上訴人之繳費責任應無限延續，置其依據不
    論。末查，又上訴人已於八十二年三月卅一日通知大吉地公司、八十一年九月十
    七日通知佶優公司、八十二年六月七日通知施陳美津、八十二年七月七日通知楊
    樓復蓮、八十二年五月二日通知頂耀公司與陳明輝及嘉達公司辦理交屋手續，依
    前開約定，上訴人在通知辦理交屋手續後，上訴人即無繳交之義務等語置辯。
三、經查，被上訴人主張其係由全體住戶即該大廈之區分所有權人會議互選數人所組
    成，目的在執行區分所有權人會議決議事項暨該大廈之管理及維護工作，且有獨
    立財產，並設有代表人，並提出世貿新都管理委員組織規程、管理規則、經費收
    支管理辦法、八十一年九月廿五日第一次用戶會議紀錄、八十一年十月六日管理
    委員會第一次會議紀錄為證，而上訴人則以前開情詞置辯，認被上訴人並無當事
    人能力云云，惟查：
    (一)按行使權利，履行義務，應依誠實及信用方法，民法第一百四十八條第二項亦
      著明文。本件上訴人雖否認被上訴人所提出之八十一年九月廿五日第一次用戶
      會議紀錄、八十一年十月六日管理委員會第一次會議紀錄之形式與實質之真正
      ，並進而否認該大廈管理委員會及管理規則之合法性，然其卻坦承於上開期日
      委派劉南山代其出席，並獲選任該大廈之副主任委員，乃至於其後之八十二年
      至八十六年禪連副主任委員之事實，皆不爭執；又其為該大廈之建商及賣方，
      亦為其所是認，依其所提出之其與客戶之定型化房屋土地預定買賣契約書第十
      六條約定：「為維護本大樓之公共安寧、清潔衛生及所有公共設施之管理起見
      ，甲方同意大樓之公共服務工作，委由乙方（即本件上訴人）代為組織管理委
      員會聘僱服務人員經營管理．．．交屋時，將應負擔之管理費用及基金，一次
      繳清。」亦有該契約書在卷可稽，足證上訴人就該管理委員會之組織、經營，
      皆有實際參與，上訴人否認上開會議之形式及實質真正，實與誠實信用原則有
      違，又一般會議，僅置有簽到簿，供人簽到，以資證明該人有參與會議，至於
      會議決議，除須記名表決者外，一般於紀錄上僅記載決議之內容而已，此為吾
      人於日常生活上可得之經驗，因此上訴人稱被上訴人所檢附二會議紀錄為簽到
      簿非決議之簽名云云，亦與經驗法則有違，並無足採。從而，足證確有被上訴
      人之組織存在，而其檢附之管理委員組織規程、管理規則、經費收支管理辦法
      ，亦堪信為真實。
    (二)次按非法人之團體，設有代表人或管理人者，有當事人能力，民事訴訟法第四
      十條第三項定有明文。而非法人團體其具有當事人能力者，解釋上除須設有代
      表人或管理人外，依其性質尚須具備一定之名稱及事務所或營所、有一定之目
      的並有繼續之性質、團體之財產與構成員或關係人之財產截然有別，始足當之
      。本件依被上訴人之組織規程第二條所示：「本會以維護大廈財產及人員之安
      全，環境衛生之保持、緊急災變之處理，以隨時提供良好之工作環境為宗旨。
      」，足見該被上訴人之存在有其目的性，且其委員之產生，設置之機構及職務
      事項，亦於組織規程詳予規定，此互核與上訴人與承購戶間之買賣契約書第十
      六條之約定亦明，再參諸原告提出之第一次用戶會議紀錄、管理委員會第一次
      會議紀錄，顯示原告係由世貿新都多數住戶推選委員組織成立，經營上開公共
      服務事項，並有獨立帳戶，辦理該服務事項所需經費之收支事宜，且經該多數
      委員推選代表人對外代表委員會，其符合上揭非法人團體之要件，而為非法人
      團體至為明確，按之上揭規定，自有當事人能力。
    (三)上訴人雖辯稱第一次住戶會議決議大廈管理規章僅決議於下次會議中討論定案
      ，然未見有第二次住戶會議之召開，被上訴人所提之組織規程乃依據大廈管理
      規章而生，該規程究如何產生亦有未明，而被上訴人之代表人乃是依據前開組
      織規程而選出，所以該代表人之選任並不合法，並不符合非法人團體之要件云
      云。但查，如前(一)所述，上訴人參與第一次管理委員會議，並獲選任副主任委
      員，並實際參與管理委員會之運作多年，其於訴訟中反指組織規程不合法云云
      ，實有違反誠實信用原則。況且，代表人之選任合法與否，為法人或非法人團
      體於訴訟中是否能合法代表法人或非法人團體為訴訟行為之問題，並非當事人
      能力有無之問題，祇要該非法人團體設有代表人或管理人之機關，對外代表其
      為一定行為即可，至其產生之合法與否，則要非當事人能力之有無之要件，上
      訴人是項所辯，並無足採。
    (四)上訴人雖再辯稱被上訴人所收取之管理費為代收代付之性質，並無獨立之財產
      云云。然查，被上訴人設有獨立之帳戶，為上訴人所不否認，足證其財產已與
      構成員即住戶之財產區別而獨立存在，而一般大樓管理費所支出者，不外大樓
      保全管理服務費、清潔服務費、水電空調維護保養服務費等費用，亦為大樓管
      理委員會成立之主要目的之一，若僅以此費用之用途，遽認其屬代收代付之性
      質，而否認其有獨立之財產，除斤斤計較其性質外，亦置法律於社會現實之外
      ，上訴人此項所辯亦非可採。
    (五)又按公寓大廈管理條例第三十五條第一項規定之管理委員會有當事人能力者，
      固係指依公寓大廈管理條例所合法成立之管理委員會而言。惟此並未排除民事
      訴訟法第四十條第三項規定之適用，亦即合乎民法第四十條第三項規定之非法
      人團體設有代表人或管理人之要件者，仍得依該規定，認為有民事訴訟上之當
      事人能力，此由於公寓大廈管理條例施行前所組織成之公寓大廈管理委員會尤
      然。本件被上訴人於本院審理中，主張其於已經依公寓大廈管理條例組織成立
      並報備，經主管機關同意備查，並提出公寓大廈管理組織報備證明在卷可查，
      惟上訴人則主張其報備資料多有不實之處等語，而經本院依職權向臺北縣林口
      鄉調取其報備資料後，亦發現有不符之情形，有該鄉公所八十八年二月十日
      北縣林建字第二二五九號函及函附資料在卷可憑。但此並不足以影響前述其為
      非法人團體之認定，僅係其是否具備公寓大廈管理條例第三十五條所指之管理
      委員會而已，上訴人據以認被上訴人無當事人能力云云，並非可採。
四、次查，被上訴人主張上訴人依世貿新都管理規則第六條規定，應給付系爭管理費
    乙節，業據其提出該管理規則為證，而上訴人則亦以前揭情詞置辯，然查：
    (一)上訴人自認曾委派代表參與住戶及管理委員會議，且自八十一年起至八十六年
      間均擔任副主任委員職務，而上訴人亦自認於被上訴人請求時點以前之管理費
      ，均有繳納，其本身現有房屋，迄今亦按時繳納管理費，再核與其與承購戶土
      地房屋預定買賣契約第十六條亦有管理費繳交之約定，且本件上訴人所爭執者
      ，不過附表所示之房屋，其認應由大吉地公司等人繳納而已，足證上訴人同意
      依住戶會決議，履行該管理規則所定之義務。因此，縱該管理規則未經世貿新
      都全體區分所有權人依公寓大廈管理條例決議訂立，然因係經包括上訴人在內
      之部分區分所有權人參與意思表示，經會商後趨於一致而成立之共同行為，該
      決議自仍有拘束之效力，上訴人辯稱其未有共同行為之合意云云，顯非可採。
      又其辯稱被上訴人要求其繳交巨額管理會與管理委員會處相對立之地位，亦不
      能成立共同行為云云。惟查，共同行為為多數相同方向的意思表示趨於一致而
      成立的法律行為，與契約須雙方為相對立之意思表示一致而成立之法律行為不
      同，但以本件系爭事實，管理費之繳交，為住戶相同方向的意思表示一致之行
      為，雖然係繳交管理費是一種義務，然此種義務係意思表示之結果，猶如社團
      社會之繳納及公司股東股東之繳納，並非相對立之意思表示，上訴人此項所辯
      ，並不足採。
    (二)再依該管理規則第六條第五項、被告與大吉地公司等人之房屋土地預定買賣契
      約書第十六條、及契約附件四「世貿新都公共管理服務公約」第六條固均規定
      自上訴人通知辦理交屋手續之日起，不論遷入與否，一律按分擔額負擔等字樣
      。由此可知，於通知辦理交屋前，之管理費由賣方即上訴人負擔，至於是否移
      轉所有權則非所問，又上訴人雖辯稱其已通知大吉地公司辦理交屋手續云云，
      並提出交屋通知單為證，惟上訴人提出之交屋通知單為其所自製，並未經各承
      購戶簽收，被上訴人否認上訴人有送達大吉地公司等人，上訴人復未能舉證證
      明其曾對大吉地公司等人為交屋之通知，上訴人辯稱其已通知大吉地公司等人
      云云，自非可採。至上訴人於本院審理中聲請訊問證人夏露萍及陳淑惠，以資
      證明上訴人將交屋通知送達陳淑惠云云。然夏露萍為上訴人之姊，其證詞不免
      偏頗，而陳淑惠並非附表示之住戶，亦即非受通知人，縱夏露萍將交屋通知送
      達陳淑惠，亦並不能證明上訴人將交屋通知送達於附表所示之大吉地公司等人
      ，因此，本院認無訊問之必要，附予敘明。
    (三)從而，本件被上訴人訴請上訴人給付附表所示之管理費共計二百六十五萬九千
      四百七十元，及自起訴狀繕本送達翌日即八十七年六月十日起至清償日止，按
      年息百分之五計算之法定遲延利息，為有理由，應予准許。
五、原審據以判令上訴人如數給付，其認事用法，均無違誤，上訴意旨指摘原判決不
    當，求予廢棄改判，為無理由，應予駁回。至上訴人上訴聲明如受不利判決，願
    供擔保，求免為假執行之宣告，因原審既已准其供擔保後，免為假執行，該項聲
    明，應屬贅語，併予敘明。
六、兩造其餘之攻擊防禦方法及所舉未經援用之證據，經本院斟酌過後，均與判決結
    果不生影響，爰不予一一論駁，附予敘明。
七、據上論結，本件上訴為無理由，依民事訴訟法第四百三十六條之一第三項、第四
    百四十九條第一項、第七十八條，判決如主文。
中      華      民      國    八十九    年      五      月      四      日
                              民事第六庭審判長  法      官  鄭純惠
                                                法      官  林鴻達
                                                法      官  劉坤典
右為正本係照原本作成
本件當事人須以本判決適用法律顯有錯誤為上訴理由時，始得於本判決送達後二十日
內向本院提起上訴狀，如已於本判決宣示後送達前提起上訴者，應於判決送達後十日
內補具上訴裡由（均需按他造當事人之人數附繕本），並經本院許可後方得上訴最高
法院。
中      華      民      國    八十九    年      五      月      四      日
                                                法院書記官  王朝枝


司法院資訊處製作；財團法人民間司法改革基金會備份。
